【裁判字號】    97,審抗,11
【裁判日期】    970910
【裁判案由】    本票裁定
【裁判全文】
臺灣臺北地方法院民事裁定              97年度審抗字第11號
抗  告  人  甲○○
相  對  人  裕益汽車股份有限公司
法定代理人  乙○○
上列當事人間本票裁定事件，抗告人對於中華民國97年7月4日本
院97年度票字第24058號裁定提起抗告，本院裁定如下：
    主  文
抗告駁回。
抗告程序費用新台幣壹仟元由抗告人負擔。
    理  由
一、按執票人向本票發票人行使追索權時，得聲請法院裁定後強
    制執行，票據法第一百二十三條定有明文。又按本票執票人
    ，依票據法第一百二十三條規定，聲請法院裁定許可對發票
    人強制執行，係屬非訟事件，法院僅依非訟事件程序，就本
    票形式之要件是否具備予以審查，即為已足。若實體上問題
    ，應依訴訟程序另謀解決，尚非屬非訟事件所得審究（最高
    法院57年台抗第76號判例意旨參照）。
二、本件相對人主張其執有抗告人與原審相對人三洋通運有限公
    司、范錦增於民國96年1月25日所共同簽發之本票一紙（下
    稱系爭本票），內載金額新台幣（下同）3,225,600元，付
    款地在臺北市○○○路○段159號1樓，遲延利息則按年息
    20%計算，免除作成拒絕證書，到期日96年4月27日；詎於到
    期後經提示僅支付其中部分外，其餘2,688,000元未獲付款
    ，為此提出本票一紙聲請本院裁定准予強制執行等情，業據
    其提出本票為證，本院依首開規定審酌相對人提出之本票後
    裁定予以准許，尚無不合。
三、抗告人抗告意旨雖略以：相對人並未先向抗告人為付款之提
    示，且所主張之欠款金額與抗告人實際積欠金額不符，為此
    提起抗告，求為廢棄原裁定等語。
四、按執票人向本票發票人行使追索權時，得聲請法院裁定後強
    制執行，票據法第一百二十三條定有明文。次按，本票上雖
    有免除作成拒絕證書之記載，執票人仍應於所定期限內，為
    付款之提示，但對於執票人主張未為提示者，應負舉證責任
    ，亦為同法第一百二十四條、第九十五條所明定者。蓋本票
    為提示證券，本票執票人欲行使票據上權利，應於一定期限
    內向付款人為提示票據、請求付款，本票之提示，實為執票
    人行使票據權利之前提；至於免除作成拒絕證書之記載，僅
    係執票人無庸證明提示未獲付款結果之事實，其在行使票據
    追索權前，仍應於所定期限內為付款之提示（最高法院71年
    度台上字第3671號判決、84年度台抗字第22號裁定參照）。
    據此，本票內固然已記載免除作成拒絕證書，執票人仍應於
    所定期限內為付款之提示，僅主張執票人未為提示者，應負
    舉證之責而已。抗告人雖謂相對人未曾向其提示系爭本票；
    然查，系爭本票既記載免除作成拒絕證書，是抗告人抗辯相
    對人未經提示付款，即應由其負舉證責任；茲既抗告人就此
    未能舉證證明之，所辯自不足取。
五、又抗告人固然陳稱：相對人所主張之欠款金額與抗告人實際
    積欠金額不符等語。但揆諸首開說明，法院就本票裁定事件
    ，僅就本票是否具備形式要件而為審查，至系爭本票債務是
    否經清償而消滅等各項實體爭執，抗告人應依訴訟程序另謀
    解決，而非於裁定程序中為此爭執。從而，抗告人提起本件
    抗告，為無理由，應予駁回。
六、爰依非訟事件法第二十一條第二項、第二十四條第一項、第
    四十六條、民事訴訟法第四百九十五條之一第一項、第四百
    四十九條第一項、第七十八條，裁定如主文。
中    華    民    國    97    年    9     月    10    日
                  民事第六庭審判長法  官  劉坤典
                                  法  官  劉又菁
                                  法  官  賴錦華
以上正本係照原本作成。
得於十日內以違背法令為理由，委任律師為訴訟代理人，向本院
提出再抗告，而後始可再抗告於臺灣高等法院；對於費用之裁定
，不得獨立聲明不服。
中    華    民    國    97    年    9     月    10    日
                                  書記官  張馨文


司法院資訊處製作；財團法人民間司法改革基金會備份。
